臺灣高等法院刑事判決
109年度上訴字第723號
上  訴  人  
即  被  告  錡宥甫



上列上訴人即被告因違反槍砲彈藥刀械管制條例案件，不服臺灣
基隆地方法院108年度訴字第572號，中華民國108年12月10日第
一審判決（起訴案號：臺灣基隆地方檢察署108年度偵字第1207
號；移送併辦案號：臺灣基隆地方檢察署108年度偵字第2721號
），提起上訴，本院判決如下：
    主  文
上訴駁回。
    事  實
一、錡宥甫明知非經主管機關許可，不得持有槍砲主要組成零件
    ，竟未經許可，於民國108年1月24日某時許，在基隆市仁二
    路之凱悅KTV樓梯間內拾得內裝有槍砲主要組成零件之土造
    金屬槍管1支之袋子1只（無證據證明上開物品之本人無拋棄
    之意思），竟基於持有槍砲主要組成零件之犯意，而持有上
    開金屬槍管，並放置在基隆市○○區○○路000巷000號之住處內
    。嗣經警於108年2月1日下午5時30許，在上開處所執行搜索
    而查獲，並當場扣得其持有之土造金屬槍管1支，始查悉上
    情。
二、案經基隆市警察局第三分局報告臺灣基隆地方檢察署檢察官
    偵查起訴。
    理  由
一、證據能力部分：
　　本件判決認定事實所引用之卷內供述及非供述證據（包含人
     證與文書證據、物證等證據），並無證據證明係公務員違
    背法定程序所取得，且經檢察官、上訴人即被告錡宥甫（下
    稱被告）表示就證據能力部分無意見，均無爭執證據能力（
    本院卷第56至58頁），經本院審酌該等證據資料製作時之情
    況，並無違法不當及證明力明顯過低之瑕疵，堪認作為證據
    應屬適當，俱有證據能力。
二、認定事實所憑之證據及理由：
(一)上開事實，業據被告於警詢、偵查、原審及本院審理中均坦
    承犯行不諱（108年度偵字第1207號卷，下稱偵1207卷，第4
    3至47、127至128、145頁；原審卷第58、60、66頁；本院卷
    第58頁），並有金屬槍管1支扣案可稽（108年度偵字第2721
    號卷，下稱偵2721卷，第101頁），復有基隆市警察局第三
    分局搜索扣押筆錄、扣案之槍管照片等附卷可稽（偵1207卷
    第17至23、27至31、85頁）；上開扣案物送內政部警政署刑
    事警察局鑑定，認係土造金屬槍管，屬公告之槍砲主要組成
    零件，有內政部警政署刑事警察局108年3月13日刑鑑字第10
    80014905號鑑定書、基隆市警察局108年4月26日基警保字第
    1080036556號函（偵1207卷第155至158頁，偵2721卷第13頁
    ）。是上開補強證據，已足資擔保被告上開自白之真實性，
    核與事實相符，堪以採信。
(二)至公訴意旨認被告係「於108年2月1日前之某時許，在不詳
    處所，向真實姓名年籍不詳之成年人取得具有殺傷力之槍管
    」云云。惟此為被告所否認，且於警詢、偵查及原審審判中
    均堅稱扣案土造金屬槍管係其在基隆市凱悅KTV內拾得（偵1
    207卷第47、128、145頁，原審卷第60頁），本案亦無證據
    證明被告係自他人處取得該槍管，從而公訴意旨上開所指尚
    屬無據，應予更正，併此敘明。
(三)綜上，本件事證明確，被告犯行已堪認定，應依法論科。
三、論罪科刑：
(一)核被告所為，係犯槍砲彈藥刀械管制條例第13條第4項非法
    持有槍砲之主要零件罪。
(二)臺灣基隆地方檢察署108年度偵字第2721號移送併辦部分，
    與本案之犯罪事實相同，屬同一案件，本院自得併予審理實
    ，附此敘明。　　　　
(三)本案不依累犯之規定加重：
 1、按刑法第47條第1項規定：「受徒刑之執行完畢，或一部之
    執行而赦免後，5年以內故意再犯有期徒刑以上之罪者，為
    累犯，加重本刑至二分之一。」有關累犯加重本刑部分，不
    生違反憲法一行為不二罰原則之問題。惟其不分情節，基於
    累犯者有其特別惡性及對刑罰反應力薄弱等立法理由，一律
    加重最低本刑，於不符合刑法第59條所定要件之情形下，致
    生行為人所受之刑罰超過其所應負擔罪責之個案，其人身自
    由因此遭受過苛之侵害部分，對人民受憲法第8條保障之人
    身自由所為限制，不符憲法罪刑相當原則，牴觸憲法第23條
    比例原則。於此範圍內，有關機關應自本解釋公布之日起2
    年內，依本解釋意旨修正之。於修正前，為避免發生上述罪
    刑不相當之情形，法院就該個案應依本解釋意旨，裁量是否
    加重最低本刑（司法院釋字第775號解釋文參照）。
 2、經查，被告前因公共危險案件，經臺灣基隆地方法院以106
    年度基交簡字第314號判處有期徒刑2月確定，於106年8月14
    日易科罰金執行完畢等情，有本院被告前案紀錄表1份在卷
    可參（本院卷第27頁），其受有期徒刑執行完畢，5年內故
    意再犯本件有期徒刑以上之罪，為累犯。然依上開解釋意旨
    ，法院仍應於個案具體審認有無特別惡性及刑罰反應力薄弱
    之情，裁量是否加重最低本刑。本院衡酌前開所示公共危險
    之前案，與本案如事實欄所示非法持有槍砲之主要零件罪，
    罪質尚非相同，犯罪型態各異，且被告構成累犯之上開前案
    乃易科罰金執行完畢，尚無確切事證足認被告有何特別之重
    大惡性，或對刑罰之反應力薄弱等教化上之特殊原因，是綜
    觀全案情節，對比本案罪名之法定刑，其罪刑應屬相當，並
    無必加重其最低法定本刑之情，依上述解釋意旨，自無再依
    刑法第47條第1項規定加重其刑之必要，而於量刑時依刑法
    第57條之規定，於法定刑內再予斟酌即可。
四、駁回上訴之理由
(一)原審以被告犯罪明確，而適用槍砲彈藥刀械管制條例第13條
    第4項，刑法第11條、第38條第1項等規定，並審酌被告無視
    國家管制槍砲主要組成零件之禁令，非法持有槍管1支，對
    於大眾安全及社會秩序造成潛在之危害，所為實屬不該；惟
    考量並無證據證明被告曾以上開扣案物從事其他違法行為，
    被告之犯罪情節尚非重大；兼衡其犯後坦承犯行，態度良好
    ，其犯罪之動機、目的、手段、生活狀況等一切情狀，量處
    有期徒刑7月，併科罰金新臺幣（下同）1萬元，並諭知罰金
    易服勞役標準。併說明：扣案之土造金屬槍管1支，係槍砲
    彈藥刀械管制條例列管之槍砲主要組成零件，未經許可不得
    持有，核屬違禁物，不問屬於被告與否，應依刑法第38條第
    1項規定，宣告沒收之。經核原判決認事用法，洵無違誤，
    量刑亦屬妥適。
(二)被告上訴意旨以：其因酒後一時好奇撿拾裝有金屬槍管袋子
    放置於住處，並無其他不法用途，且被告因父母均領有身心
    障礙手冊，父親並患有咽喉癌，需被告每月接送回診，弟弟
    因在外地讀書無法照顧父母，被告已認真反省過錯，請求給
    予易科罰金之機會，令被告得以在家繼續照顧父母等語，並
    提出其父母之身心障疑證明各1紙為佐（本院卷第61、63頁
    ）。審酌被告父母之身心狀況固令人同情憐憫，然關於量刑
    輕重，屬為裁判之事實審法院得依職權自由裁量之事項，苟
    其量刑已以行為人之責任為基礎，並斟酌刑法第57條各款所
    列情狀，在法定刑度內，酌量科刑，如無偏執一端，致明顯
    失出失入情形，上級審法院即不得單就量刑部分遽指為不當
    或違法。本件原審量刑業時已審酌以上各情，並詳敘如上，
    顯係以行為人責任為基礎，考量刑法第57條各款所列情狀，
    而分別就被告上開各犯行，為刑之量定，既未濫用自由裁量
    之權限，亦無逾越職權或違反比例原則、罪刑均衡原則，自
    難認有何違法或不當。參以扣案之土造金屬槍管1支為槍砲
    主要組成零件，被告雖未持之為不法用途，然被告自陳教育
    程度為高職畢業（本院卷第59頁），係具有一定智識之成年
    人，明知未經中央主管機關許可，持有可用以組裝具殺傷力
    手槍之槍砲主要組成零件，乃我國法令所嚴格禁制之行為，
    竟無視國家法令禁制而持有之，對社會治安產生一定危害，
    同時對他人生命、身體安全具有潛在之危險性；又槍砲彈藥
    刀械管制條例第13條第4項之未經許可持有彈藥之主要組成
    零件罪法定刑為6月以上5年以下有期徒刑，併科300萬元以
    下罰金，再參考「司法院毒品案件量刑資訊系統」之刑度統
    計表（本院卷第67頁），違反槍砲彈藥刀械管制條例第13條
    第4項者，平均刑度為有期徒刑8.1月併科罰金4.1萬元，原
    審就被告所犯量處有期徒刑7月併科罰金1萬元，已是寬典，
    而無過重情形。綜上所述，被告之上訴並無理由，應予駁回
    。
據上論斷，應依刑事訴訟法第368條，判決如主文。
本案經檢察官林渝鈞提起公訴，檢察官吳美文移送併辦，檢察官
蔡顯鑫到庭執行職務。
中　　華　　民　　國　　109 　年　　4 　　月　　9 　　日
                  刑事第三庭    審判長法　官  張惠立
                                      法　官  張江澤
                                      法　官  劉兆菊
以上正本證明與原本無異。
如不服本判決，應於收受送達後20日內向本院提出上訴書狀，其
未敘述上訴之理由者並得於提起上訴後20日內向本院補提理由書
（均須按他造當事人之人數附繕本）「切勿逕送上級法院」。
                                      書記官  陳佳微
中　　華　　民　　國　　109 　年　　4 　　月　　9 　　日
附錄：本案論罪科刑法條全文　　　　　　　　　　　　　　　
槍砲彈藥刀械管制條例第13條
未經許可，製造、販賣或運輸槍砲、彈藥之主要組成零件者，處
 3 年以上10 年以下有期徒刑，併科新台幣 700 萬元以下罰金
。
未經許可，轉讓、出租或出借前項零件者，處 1 年以上 7 年以
下有期徒刑，併科新台幣 500 萬元以下罰金。
意圖供自己或他人犯罪之用，而犯前 2 項之罪者，處 5 年以上
有期徒刑，併科新台幣 1000 萬元以下罰金。
未經許可，持有、寄藏或意圖販賣而陳列第 1 項所列零件者，
處 6 月以上5 年以下有期徒刑，併科新台幣 300 萬元以下罰金
。
第 1 項至第 3 項之未遂犯罰之。